臺灣基隆地方法院刑事判決　　　　　　　96年度簡上字第89號
公　訴　人　臺灣基隆地方法院檢察署檢察官
上　訴　人
即　被　告　己○
上列上訴人因被告犯偽造文書案件，不服本院中華民國96年4月2
3日96年度基簡字第166號第一審簡易判決（聲請案號：95年度偵
字第5755號）提起上訴，本院管轄之第二審合議庭判決如下：
    主  文
原判決撤銷。
己○行使偽造私文書，足以生損害於公眾及他人，處有期徒刑
月，如易科罰金以新臺幣壹仟元折算壹日，減為有期徒刑壹月又
拾伍日，如易科罰金以新臺幣壹仟元折算壹日。
違約侵占狀、請求清償債務明細表、民事委任書上偽造之「新益
交通股份有限公司」印文共參枚均沒收。
    事  實
一、緣己○於民國90年間靠行於新益交通股份有限公司（下稱新
    益交通公司），為處理個人靠行車輛業務之便，竟未得新益
    交通公司名義負責人丙○○○或實際負責人丁○○之授權或
    同意，擅自於91年2月間，在臺北縣三重市某刻印店，盜刻
    新益交通公司之印章，並持以與強國忠簽立車輛租送營業合
    約書（被告此部分涉犯行使偽造文書罪部分，應由檢察官另
    行偵辦，詳如後述）。嗣因強國忠有未依約履行情事，且無
    法聯絡，己○認強國忠有侵占車輛之情，為對強國忠提起告
    訴，明知新益交通公司業已變更負責人為李素真（李素真係
    於93年6月24日變更登記為新益交通公司負責人），仍於95
    年8月31日，未得新益交通公司現任負責人之同意，即持前
    揭盜刻之印章，接續蓋印於違約侵占狀、請求清償債務明細
    表及民事委任書上而偽造各該文書，向臺灣基隆地方法院檢
    察署對強國忠提出告訴而行使之，足生損害於新益交通公司
    及臺灣基隆地方法院檢察署偵查案件審核告訴權人之正確性
    。
二、案經臺灣基隆地方院檢察署檢察官主動檢舉偵查起訴。
    理　　由
一、訊據被告己○固坦承其於95年8月31日有未經新益交通公司
    現任負責人李素真之同意，蓋用該公司之大章於違約侵占狀
    、請求清償債務明細表及民事委任書上，並持向臺灣基隆地
    方法院檢察署提出告訴而行使之，惟矢口否認有何行使偽造
    私文書之犯行，辯稱：伊自身係經營車行，惟因車牌不足，
    故於91年間向新益交通公司負責人丙○○○商議借牌，經丙○○○同意，乃將其租予案外人強國忠駕駛營運之計程車靠
    行於新益交通公司，嗣因丙○○○臥病，新益交通公司由案
    外人乙○○代為掌理，乙○○為方便伊管理上述向新益交通
    公司借牌之計程車，同意交付該公司之大章予伊，並授權伊
    於管理伊向新益交通公司借牌計程車之範圍內，全權使用新
    益交通公司之大章，故伊乃於95年8月31日以該公司名義處
    理與強國忠之民刑事糾紛，伊提出告訴時，並不知該公司已
    變更負責人，故伊以新益交通公司名義對強國忠提起告訴，
    乃基於合法權利行使之主觀認識而為之，並無偽造私文書之
    故意云云。經查：
  (一)被告於95年8月31日有未經新益交通公司現任負責人李素真
    之同意，蓋用該公司之大章於違約侵占狀、請求清償債務明
    細表及民事委任書上，並持向臺灣基隆地方法院檢察署對強
    國忠提出告訴而行使之，除據被告自白不諱外，並經證人甲○○於偵查及本院審理時證述明確，且有違約侵占狀、請求
    清償債務明細表及民事委任書在卷可稽，堪認被告此部分之
    自白為真實。
  (二)被告雖以前揭情詞置辯，惟查：
  1.被告於91年3月10日與強國忠簽約所蓋用之新益交通公司大
    章及被告於上述違約侵占狀、請求清償債務明細表及民事委
    任書上所蓋之新益交通公司大章，均非新益交通公司所使用
    之印章等情，業據證人即新益交通公司變更負責人為李素真
    前之會計乙○○、實際負責人丁○○於本院審理時證述明確
    （見本院96年7月12日審判筆錄），且被告於本院審理時亦
    供承：伊所使用之新益交通公司大章係其於91年3月10日前1
    個月在三重所刻印等語，故被告於上訴理由狀中辯稱其所使
    用之新益交通公司大章係乙○○所交付云云，已不足採，其
    所使用之新益交通公司大章係其自己刻印，應堪認定。被告
    雖又辯稱，該刻章係經丁○○、乙○○口頭同意伊刻印，且
    乙○○有授權伊於管理伊向新益交通公司借牌計程車之範圍
    內，全權使用新益交通公司之印章云云，然證人乙○○於本
    院審理時證稱：伊從62年至93年1月間在新益交通公司任職
    ，係擔任會計，被告係買車靠行在新益交通公司，伊是負責
    跟被告接觸靠行業務，至於被告將車租給何人，伊不知道，
    也不管，伊只是會計，沒有權利可以授權或同意被告以公司
    名義對外簽約或可以使用公司名稱，且新益交通公司沒有授
    權或同意被告以新益公司名義對外簽約，伊對被告有自行刻
    印新益交通公司印章及對外於91年3月10日以新益公司名義
    與強國忠簽約之事均不知情等語（見本院96年7月12日審判
    筆錄第3至5頁），證人丁○○於本院審理時亦證稱：新益交
    通公司變更負責人前並沒有授權或同意被告以新益公司名義
    對外簽約、行使權利、刻印或使用公司印章，伊不知被告對
    外於91年3月10日以新益公司名義與強國忠簽約之事等語（
    見同上審判筆錄第8至9頁），均否認有授權被告使用新益公
    司印章或同意被告自行刻印新益交通公司大章之情，且被告
    於證人乙○○證述後，亦坦承乙○○並未答應伊自行刻印等
    語（見本院96年7月12日審判筆錄第5頁），顯見被告係為處
    理靠行車輛業務之便，在未得新益公司之授權或同意下，擅
    自刻印新益公司之印章使用甚明，被告辯稱其係合法刻印並
    使用新益公司之大章云云，核不足採。
  2.又新益交通公司係於92年9月、10月間賣給李素真，並於93
    年6月21日變更登記負責人為李素真乙節，業據證人李素真
    、丁○○於本院審理時證述甚明，並有財團法人金融聯合徵
    信中心公司登記資料在卷可稽，證人李素真於本院審理時並
    證稱：當時買車行時，前手丁○○跟伊講被告有行費未繳，
    他會請被告將所有靠行的車牌繳銷，結果被告沒有繳銷，伊
    買下車行沒有多久，約93年1月左右有跟被告通電話說他行
    費未繳，又沒有繳銷車牌，這樣不行，被告到93年底才陸陸
    續續全部繳銷車牌；伊與被告通電話時，有跟被告表示新益
    交通公司伊買下來，伊是負責人等語（見同上審判筆錄第5
    、6頁），且被告於本院審理時亦供承：伊確實有接到李素
    真催繳車牌之電話等語（見同上審判筆錄第7頁），顯見被
    告確已知悉新益交通公司變更負責人之事，其辯稱不知新益
    交通公司負責人已變更云云，亦不足採。
  (三)綜上所述，被告於91年3月10日與強國忠簽約時所使用之新
    益交通公司大章（參偵查卷第7至9頁合約書），並非新益交
    通公司同意或授權使用之印章，其持以行使已未具合法權源
    ，嗣於新益交通公司變更負責人後，已知負責人變更，復未
    得新益交通公司新任負責人之同意，仍延用其自行盜印之新
    益交通公司大章於上述違約侵占狀、請求清償債務明細表及
    民事委任書上，向臺灣基隆地方法院檢察署對強國忠提出告
    訴，其自有行使偽造私文書之犯意及犯行甚明，其前揭辯稱
    ，均不足採。本案事證明確，被告犯行堪以認定，應依法論
    科。
二、核被告所為，係犯刑法第216條、第210條之行使偽造私文書
    罪。其雖先後在違約侵占狀、請求清償債務明細表及民事委
    任書上均有偽造之行為，惟係屬一犯意下接續多次行為，侵
    害一個法益，為接續犯，屬單純一罪。又其偽造私文書後復
    持以行使，偽造私文書之低度行為為高度之行使行為所吸收
    ，不另論罪；其偽造印文為偽造私文書之部分行為，亦不論
    罪。
三、原審以被告犯行明確，對被告論罪科刑，固非無見，惟查：
    (一)被告於上述違約侵占狀、請求清償債務明細表及民事委任
    書上所使用之新益交通公司大章，並非新益交通公司之前所
    交付並授權使用，業如前述，原審未查認定該印章係新益交
    通公司之前所交付並授權使用，惟已於93年7、8月間終止授
    權使用，自有違誤。(二)又被告行為後，中華民國96年罪犯減
    刑條例業於96年7月4日公布，並自同年7月16日起施行，依
    該條例第2條3款規定：犯罪在96年4月24日以前者，除中華
    民國96年罪犯減刑條例另有規定外，有期徒刑、拘役或罰金
    ，減其刑期或金額2分之1，且依本條例應減刑之罪，未經判
    決確定者，於裁判時，減其宣告刑。依前項規定裁判時，應
    於判決主文同時諭知其宣告刑及減得之刑，同條例第7條亦
    有明定。而本件被告犯罪係在95年8月31日，所犯行使偽造
    私文書罪又符合該減刑條例之規定，自應於裁判時減刑，並
    於判決主文同時諭知宣告刑及減得之刑，原審未及審酌適用
    上開減刑條例予以減刑，亦有未洽。被告提起上訴，雖無理
    由，惟原審既有上述可議之處，自應由本院予以撤銷改判。
    爰審酌被告未得新益公司現任負責人之同意或授權，擅自以
    其前為處理靠行業務之便所盜刻之新益公司印章蓋印於上述
    文書上而行使之，所為已損害於新益交通公司及臺灣基隆地
    方法院檢察署偵查案件審核告訴權人之正確性，並審酌其並
    無前科、係因一時失慮而罹刑章，暨其犯後否認犯行之態度
    等一切情狀，量處如主文所示之刑，並予以減刑，且均於宣
    告刑及減得之刑後諭知易科罰金之折算標準。另違約侵占狀
    、請求清償債務明細表、民事委任書上偽造之「新益交通股
    份有限公司」印文共3枚，不問屬於犯人與否，應依刑法第
    219條規定予以沒收。
四、又被告於90年間靠行於新益交通公司，為處理個人靠行車輛
    業務之便，未得新益交通公司名義負責人丙○○○或實際負
    責人丁○○之授權或同意，擅自於91年2月間，在臺北縣三
    重市某刻印店，盜刻新益交通公司之印章，並持以與強國忠
    簽立車輛租送營業合約書，所涉犯之行使偽造印章、偽造及
    行使私文書部分，因此部分犯行詎本案時間已久，且本案犯
    行係在95年7月1日新刑法施行之後，而新刑法已刪除連續犯
    、牽連犯之規定，故此部分犯行與本案並無實質上一罪或裁
    判上一罪關係，不在本院審理範圍內，應由檢察官另行偵辦
    ，併此敘明。
據上論結，應依刑事訴訟法第455之1第3項、第369條第1項前段
、第364條、第299條第1項前段，中華民國96年罪犯減刑條例第2
條第1項第3款、第7條、第9條，刑法第216條、第210條、第41條
第1項前段、第219條，刑法施行法第1條之1，判決如主文。
本案經檢察官戊○○到庭執行職務。
中　　華　　民　　國　　96　　年　　7　　月　　 26  　日
                  刑事第三庭審判長法  官  鄭景文
                                  法  官  林淑鳳
                                  法  官  王美婷
以上正本證明與原本無異。
本件不得上訴。
中　　華　　民　　國　　96　　年　　7 　　月　　26　　日
                                  書記官  劉珍珍
附錄本案論罪科刑法條：
中華民國刑法第216條
行使第 210 條至第 215 條之文書者，依偽造、變造文書或登載
不實事項或使登載不實事項之規定處斷。
中華民國刑法第210條
偽造、變造私文書，足以生損害於公眾或他人者，處 5 年以下有
期徒刑。
